最高法院刑事判決　　　　　　　　　　　　　　　九十一年度台上字第一三○七號
　　上　訴　人　甲○○
右上訴人因偽造貨幣案件，不服台灣高等法院台南分院中華民國九十年十二月六日第
二審更審判決（九十年度上更(二)字第四四二號，起訴案號：台灣雲林地方法院檢察署
八十八年度偵字第二四七號），提起上訴，本院判決如左：
    主  文
原判決撤銷，發回台灣高等法院台南分院。
    理  由
本件原判決認定上訴人甲○○意圖供行使之用，於民國八十七年間某日，在台中某不
詳處所，向不詳姓名者購入偽造之新台幣（下同）千元紙幣二百十五張而收集之。後
基於行使之概括犯意，連續於八十七年十月中旬某日，在雲林縣斗六市圓環旁，以每
五張千元偽鈔換真鈔一千元之代價，販賣而交付千元偽鈔二萬五千元予游春霖（游春
霖連續行使偽造之通用紙幣案件，業經臺灣高等法院臺中分院以八十八年度上訴字第
二六八一號判處有期徒刑四年在案）；又於八十七年十月下旬某日，在雲林縣斗六市
○○路地下道附近，將偽造之千元鈔十六萬元借予不知情之張乙勝使用，張乙勝轉借
予綽號「小林」者，「小林」持往彰化縣田中鎮向一綽號「阿猴」之男子洽購毒品，
被發現為偽鈔；另上訴人於八十七年十二月下旬某日，先將偽造之千元紙幣一萬元借
予知情之陳淑娟使用（陳淑娟連續意圖供行使之用而收集偽造之通用紙幣部分，業經
原審法院判處有期徒刑三年二月確定在案），嗣又分別於八十七年十二月二十六日上
午九時許、同年月三十日凌晨零時許，在雲林縣斗南鎮將軍里中正別莊，以每十張千
元偽鈔換真鈔四千元之代價，販售而交付各一萬元偽鈔予陳淑娟等情。因而撤銷第一
審關於上訴人甲○○部分之判決，改判仍論處上訴人連續行使偽造之通用紙幣（累犯
）罪刑。固非無見。
惟查，(一)、有罪之判決書，應於理由內記載認定犯罪事實所憑之證據及其認定之理由
。刑事訴訟法第三百十條第一款定有明文。原判決認定上訴人於八十七年間，在台中
向不詳姓名者購入偽造之新台幣紙幣，係犯刑法第一百九十六條第一項之意圖供行使
之用而收集偽造紙幣罪等情，惟其理由欄並未明確記載認定此部分犯罪事實所憑之證
據及理由，自屬理由不備之違誤。(二)、「收集」偽造之紙幣後，進而「行使」或「交
付」他人，係屬不同階段之犯罪行為，惟均以意圖行使為犯罪成立要件，而收集係屬
低度之危險行為，行使或交付則為高度之實害行為。是行為人於意圖行使，收集偽造
之紙幣後，復基於行使之意思，為行使或交付他人之行為，其低度之「收集」行為自
應為高度之「行使」或「交付」行為所吸收，論以「行使」或「交付」偽造紙幣罪責
。本件原判決認定上訴人收集偽造之新台幣千元之紙幣後，分別販賣而交付游春霖、
陳淑娟；或行使借予不知情之張乙勝，係犯有刑法第一百九十六條第一項之收集偽造
紙幣、交付偽造紙幣、及行使偽造紙幣三罪固屬無訛，但原審竟論以前述三罪間，有
方法、結果之牽連關係，應依刑法第五十五條之規定，從一重以行使偽造紙幣罪論處
，自屬適用法則不當之違法。(三)、共同被告陳淑娟於偵查中供述，渠於八十七年十二
月二十六日「晚上七時」許，向上訴人購買偽造千元鈔十張（見偵查卷第二十二頁）
，乃原判決（第二頁第十八行）事實欄卻記載上訴人於同日「上午九時許」販售偽鈔
予陳淑娟，自與卷證資料不符，亦屬可議。上訴人上訴意旨，指摘原判決不當，非無
理由，應認仍有撤銷發回更審之原因。另上訴人上訴意旨爭辯，陳淑娟於檢察官偵訊
時，曾遭斥責、脅迫，致無法為自由之陳述；且偵訊筆錄之記載與當庭錄音內容不相
符合等情，究否真實？關係該共同被告陳淑娟之供詞能否為適法之證據。案經發回併
應對此審究明白。附此明。
據上論結，應依刑事訴訟法第三百九十七條、第四百零一條，判決如主文。
中      華      民      國    九十一    年      三      月     十四     日
                              最高法院刑事第六庭
                                  審判長法官  吳  雄  銘
                                        法官  池  啟  明
                                        法官  石  木  欽
                                        法官  郭  毓  洲
                                        法官  吳  三  龍
      右正本證明與原本無異
                                              書  記  官
中      華      民      國    九十一    年      三      月     十八     日
